【裁判字號】    99,訴,3667
【裁判日期】    991231
【裁判案由】    毒品危害防制條例
【裁判全文】
臺灣板橋地方法院刑事判決              99年度訴字第3667號
公  訴  人  臺灣板橋地方法院檢察署檢察官
被      告  鄭韋奇
上列被告因違反毒品危害防制條例案件，經檢察官提起公訴（99
年度毒偵字第7462號），本院依簡式審判程序，判決如下：
    主  文
鄭韋奇施用第一級毒品，累犯，處有期徒刑壹年。扣案之第一級
毒品海洛因壹包（驗餘淨重零點零公克）沒收銷燬之。扣案之
注射針筒壹支沒收之。
    事  實
一、鄭韋奇前於民國89年間因施用毒品案件，經依臺灣臺北地方
    法院89年度毒聲字第1730號裁定送勒戒處所觀察、勒戒後，
    認無繼續施用毒品之傾向，於89年9 月20日釋放出所，並由
    臺灣臺北地方法院檢察署檢察官以89年度毒偵字第2049號為
    不起訴處分確定。復於上開觀察、勒戒執行完畢後5 年內即
    90年間因施用毒品案件，經依同院90年度毒聲字第356 號裁
    定送勒戒處所觀察、勒戒後，亦認無繼續施用毒品之傾向，
    於90年2 月26日釋放出所，並由同署檢察官以90年度毒聲字
    第356 號為不起訴處分確定。另於96年間因竊盜案件，經本
    院以96年度簡字第5178號判處有期徒刑6 月，復經本院以96
    年度簡上字第893 號判決上訴駁回而告確定；又於同年間因
    施用毒品案件，經本院以96年度訴字第2659號判處有期徒刑
    8 月確定；再於97年間因詐欺案件，經臺灣臺北地方法院以
    97年度簡字第1581號判處有期徒刑4 月確定；嗣經臺灣臺北
    地方法院以97年度聲字第1874號裁定應合併執行有期徒刑1
    年3 月確定，乃入監服刑，於98年6 月30日縮短刑期執行完
    畢（於本案構成累犯）。
二、詎鄭韋奇猶不思戒絕毒癮，另基於同時施用第一級毒品海洛
    因及第二級毒品甲基安非他命之犯意，於99年9 月20日凌晨
    1 時許，在其位於新北巿板橋區○○街56號5 樓住處內，以
    將第一級毒品海洛因及第二級毒品甲基安非他命混合和水稀
    釋後用針筒注射之方式，同時施用第一級毒品海洛因及第二
    級毒品甲基安非他命1 次。嗣於同日下午5 時25分許，為警
    在新北巿三重區○○○路62之1 號前查獲，並扣得其所有預
    備供施用之第一級毒品海洛因1 包（驗餘淨重0.03公克）及
    供施用上開毒品所用之注射針筒1 支，而得悉上情。
三、案經新北巿政府警察局海山分局移請臺灣板橋地方法院檢察
    署檢察官偵查起訴。
    理  由
一、本案被告鄭韋奇所犯係死刑、無期徒刑、最輕本刑為3 年以
    上有期徒刑以外之罪，其於準備程序中就被訴事實為有罪之
    陳述，經本院告知簡式審判程序之旨，並聽取公訴人、被告
    之意見後，經合議庭裁定由受命法官獨任進行簡式審判程序
    ，合先敘明。
二、上揭犯罪事實，業據被告於本院審理時供承不諱，且被告為
    警查獲後所採集之尿液，經送請臺灣檢驗科技股份有限公司
    以GC/MS 氣相層析質譜儀法確認檢驗結果，發現呈鴉片類及
    安非他命類陽性反應，有該公司出具之濫用藥物檢驗報告1
    紙附卷可稽，而被告為警查扣其持有之白色粉末1 包，經送
    請交通部民用航空局航空醫務中心以同上方法檢驗結果，檢
    出含第一級毒品海洛因成分（驗餘淨重0.03公克），有該中
    心出具之毒品鑑定書1 份存卷足憑，其所含毒品成分與被告
    尿液中檢出之毒品反應相符；此外，另有臺北縣政府警察局
    海山分局搜索扣押筆錄、扣押物品目錄表各1 件、查獲現場
    暨扣押物品照片共5 張附卷及被告所有預備供施用之上開第
    一級毒品海洛因1 包、供施用毒品所用之注射針筒1 支扣案
    可資佐證，足認被告自白確與事實相符，堪值採信。
三、按施用第一、二級毒品為犯罪行為，毒品危害防制條例第10
    條定有處罰明文。故施用第一、二級毒品者，依前揭規定本
    應科以刑罰。惟基於刑事政策，對合於一定條件之施用者，
    則依同條例第20條、第23條之規定，施以觀察、勒戒及強制
    戒治之保安處分。又毒品危害防制條例於92年7 月9 日修正
    公布，自93年1 月9 日施行，其中第20條、第23條將施用毒
    品之刑事處遇程序，區分為「初犯」及「5 年內再犯」、「
    5 年後再犯」。依其立法理由之說明：「初犯」，經觀察、
    勒戒或強制戒治後，應為不起訴處分或不付審理之裁定；經
    觀察、勒戒或強制戒治執行完畢釋放後，「5 年內再犯」者
    ，因其再犯率甚高，原實施之觀察、勒戒及強制戒治既已無
    法收其實效，爰依法追訴或裁定交付審理。至於經觀察、勒
    戒或強制戒治執行完畢釋放後，「5 年後再犯」者，前所實
    施之觀察、勒戒或強制戒治已足以遮斷其施用毒品之毒癮，
    為期自新及協助其斷除毒癮，仍適用「初犯」規定，先經觀
    察、勒戒或強制戒治之程序。從而，依修正後之規定，僅限
    於「初犯」及「5 年後再犯」二種情形，始應先經觀察、勒
    戒或強制戒治程序。倘被告於5 年內已再犯，經依法追訴處
    罰，縱其第三次（或第三次以上）再度施用毒品之時間，在
    初犯經觀察、勒戒或強制戒治執行完畢釋放5 年以後，已不
    合於「5 年後再犯」之規定，且因已於「5 年內再犯」，顯
    見其再犯率甚高，原實施觀察、勒戒或強制戒治，已無法收
    其實效，即應依該條例第10條處罰（最高法院97年度第5 次
    刑庭會議決議意旨參照）。查被告有如事實欄一所示曾送觀
    察、勒戒執行完畢及於觀察、勒戒執行完畢釋放後5 年內再
    度施用毒品而執行觀察、勒戒保安處分等情，有臺灣高等法
    院被告前案紀錄表1 件在卷可查，則其本案施用毒品之時間
    距離其初犯施用毒品罪而接受觀察、勒戒執行完畢之日即89
    年9 月20日，雖已逾5 年，惟其既曾於該次觀察、勒戒執行
    完畢釋放後5 年內再度施用毒品而執行觀察、勒戒保安處分
    ，是其再犯本案施用第一、二級毒品罪，依上開說明，自非
    屬毒品危害防制條例第20條第3 項所定「5 年後再犯」之情
    形，仍應依法追訴處罰。是本案事證明確，被告犯行堪以認
    定，應予依法論罪科刑。
四、核被告所為，係犯毒品危害防制條例第10條第1 項之施用第
    一級毒品罪及同條第2 項之施用第二級毒品罪。被告施用第
    一、二級毒品前及施用第一級毒品後，分別持有第一、二級
    毒品之低度行為，應為其施用各該毒品之高度行為所吸收，
    均不另論罪。被告供陳其於前述時間、地點，係以將第一級
    毒品海洛因及第二級毒品安非他命混合和水稀釋後用針筒注
    射之方式，同時施用第一級毒品海洛因及第二級毒品安非他
    命等情明確，是其以一行為同時觸犯上開2 罪名，為想像競
    合犯，應依刑法第55條前段規定依較重之施用第一級毒品罪
    處斷；至公訴意旨認被告所犯前揭2 罪間，行為互異，犯意
    各別，應予分論併罰等語，尚有誤會，併予敘明。又被告受
    有如事實欄一所示有期徒刑之宣告，於98年6 月30日縮短刑
    期執行完畢，此有臺灣高等法院被告前案紀錄表1 件存卷可
    考，其於5 年內故意再犯本案有期徒刑以上之罪，為累犯，
    應依刑法第47條第1 項規定加重其刑。爰審酌被告前因施用
    毒品，獲得不起訴處分之寬典，復入監執行徒刑完畢，仍無
    法戒絕毒癮，再次漠視法令禁制而犯本罪，惟其施用毒品所
    生危害，實以自戕身心健康為主，對於他人生命、身體、財
    產等法益，尚無明顯而重大之實害，兼衡其犯罪後坦承犯行
    ，已知悔悟等一切情狀，量處如主文所示之刑，以示懲儆。
五、扣案之海洛因1 包（驗餘淨重0.03公克）係查獲之第一級毒
    品，且上開毒品之包裝袋與該毒品亦難以完全析離，故不問
    屬於犯人與否，應依毒品危害防制條例第18條第1 項前段規
    定沒收銷燬之。扣案之注射針筒1 支，係被告所有且供施用
    上開毒品所用之物，業據其供陳在卷，亦應依刑法第38條第
    1 項第2 款規定宣告沒收之。
據上論斷，應依刑事訴訟法第273 條之1 第1 項、第299 條第1
項前段，毒品危害防制條例第10條第1 項、第2 項、第18條第1
項前段，刑法第11條前段、第55條前段、第47條第1 項、第38條
第1 項第2 款，判決如主文。
本案經檢察官吳孟竹到庭執行職務。
中    華    民    國    99    年    12    月    31    日
                  刑事第六庭    法  官  王瑜玲
以上正本證明與原本無異
如不服本判決應於送達後10日內向本院提出上訴狀
                                書記官  謝嘉玲
中    華    民    國   100    年    1     月    3     日
附錄本案論罪科刑法條全文：
毒品危害防制條例第10條
施用第一級毒品者，處6 月以上5 年以下有期徒刑。
施用第二級毒品者，處3 年以下有期徒刑。

司法院資訊處製作；財團法人民間司法改革基金會備份。
